【裁判字號】    92,判,221
【裁判日期】    920227
【裁判案由】    地價稅
【裁判全文】
最  高  行  政  法  院  判  決                    九十二年度判字第二二一號
    上  訴  人  臺灣省漁會
    代  表  人  乙○○
    訴訟代理人  張國清律師
    被 上訴 人  臺北縣政府稅捐稽徵處
    代  表  人  甲○○
右當事人間因地價稅事件，上訴人對於中華民國九十年十二月二十日臺北高等行政法
院八十九年度訴字第二六○○號判決，提起上訴，本院判決如左：
    主  文
上訴駁回。
上訴審訴訟費用由上訴人負擔。
    理  由
本件上訴人在原審起訴主張：上訴人於六十六年間委託三重市公所購得坐落臺北縣三
重市○○段第一三五八、一三六○、一三六一、一三六二、一三六三、一三六四、一
三六五、一三六六、一三六七、一三六八、一三六九、一三七○、一三七二、一三七
三、一三七四、一三七五、一三七六、一三七七、一三七八、一三七九、一三八○、
一三八二、一三八五、一三八六、一三八七、一三八八、一三九○、一四○三地號二
十八筆土地（下稱系爭土地）中第一三七九、一三八○地號應有部分各三○○分之二
一四；第一三八六、一三八八、一四○三地號應有部分各全部；其餘地號應有部分各
百分之五十七。經與系爭土地共有人約定分管相當於上訴人應有部分面積之一八、一
二○．二四平方公尺特定部分，作為三重魚市場用地。是上訴人所有之上開土地直接
供農業使用，符合土地稅法第二十二條第三項規定及財政部八十一年台財稅第八一一
六七五五八一號函釋，應僅課徵田賦，而不應課徵地價稅。不料被上訴人未查分管事
實，以系爭土地部分供上訴人作漁產品批發市場，部分供三重市公所經營果菜批發市
場，另部分為他人作非關農業使用，除將作為漁產品批發市場之面積，按上訴人所有
應有部分計算課徵田賦外，其餘均課徵地價稅，供辨公室使用之土地減半課徵地價稅
，其餘按一般稅率，對上訴人計徵（以下同）八十八年度地價稅新台幣（以下同）五
、八三一、六九五元，實屬錯誤。經申請復查，復查決定未予變更，訴願決定予以維
持，均有違誤等等，求為撤銷訴願決定及原處分之判決。
被上訴人則以：依三重市公所八十九年一月十二日八八北縣重建字第五五二六八號函
復，本案並無共有人協議分管相關資料。另查上訴人並未與全體共有人訂立分管契約
書，亦無法提供全體共有人劃定範圍作漁市場使用之同意書，難認有分管之事實。系
爭土地中第一三七八、一三七九、一三八六、一三八七、一三八八、一三九○、一四
○三地號土地全部供三重魚市場使用；第一三六八、一三六九、一三七○、一三七三
、一三七四、一三七七、一三八○、一三八五地號土地部分供三重魚市場使用，部分
供三重市果菜市場使用，第一三七○地號中一九二平方公尺、第一三七三地號中三六
六平方公尺、第一三七四地號中一二三平方公尺、第一三七七地號中二七六平方公尺
、第一三八○地號中二一平方公尺供漁會辨公室使用，其餘則完全與三重魚市場用地
無關。被上訴人依實際使用情形，除作漁產品批發市場之面積按上訴人應有部分計算
課徵田賦外，其餘則按上訴人所有應有部分計算課徵地價稅，就上訴人辨公室使用之
土地減半課徵地價稅，其餘按一般稅率，計徵八十八年地價稅五、八三一、六九五元
，並無不合等語，作為抗辯。
原審斟酌全辯論意旨及調查證據結果，以：按「已規定地價之土地，除依第二十二條
規定課徵田賦者外，應課徵地價稅。」土地稅法第十四條定有明文。又「有關三重示
範魚市場用地課徵地價稅案，．．．說明：．．．二、查『分別共有課徵田賦之土地
，部分變更為非農業使用，依法改課地價稅時，應按其實際變更使用面積，分別按各
共有人持分比率課徵田賦及地價稅。惟若全體共有人經協議分管使用時，得按各共有
人實際使用情形課徵田賦或地價稅。』」財政部八十一年八月十八日台財稅第八一一
六七五五八一號函釋有案。查上訴人委託三重市公所代為購置示範魚市場土地，經取
得系爭土地中第一三七九、一三八○地號應有部分各三○○分之二一四；第一三八六
、一三八八、一四○三地號應有部分各全部；其餘地號應有部分各百分之五十七。經
被上訴人所屬三重分處查得系爭土地部分供上訴人作漁產品批發市場，部分供三重市
公所經營果菜批發市場，另部分為他人使用（非供農業批發等相關使用）。被上訴人
依其使用情形，除作為漁產品批發市場之部分，按上訴人應有部分計算課徵田賦外，
供辨公室使用之土地減半課徵地價稅，其餘按一般稅率，計徵八十八年度地價稅五、
八三一、六九五元。上訴人雖循序訴稱：六十六年委託三重市公所購地之初，系爭土
地全體共有人均同意由上訴人以系爭土地應有部分面積之總和作為魚市場之用，出具
土地使用同意書，同意上訴人於分管之土地上建造辦公大樓，足證確有分管協議存在
等語。但依三重市公所八十九年一月十二日八八北縣重建字第五五二六八號函復被上
訴人：「本案經查並無共有人協議分管相關資料可資提供，．．．」且上訴人並未與
全體共有人訂立分管契約書，亦無法提供全體共有人劃定範圍做魚市場使用之同意書
，或舉證證明全體共有人有此協議之事實，難認為有分管協議存在。至於三重市公所
八十九年一月十二日八八北縣重建字第五五二六八號函復另以：「‧‧‧依照目前都
市計畫實際使用分區而言，已有實質上劃定範圍供臺灣省漁會做魚市場使用。」此為
都市計畫使用分區之劃定，並非全體共有人協議分管。又上訴人提出共有人同意上訴
人在系爭土地上建造辦公大樓之土地使用同意書，僅足以證明共有人同意上訴人在系
爭土地上建造辦公大樓使用，並不足以證明共有人同意上訴人在系爭土地上做魚市場
使用協議分管，從而，系爭土地尚無財政部八十一年八月十八日台財稅第八一一六七
五五八一號函釋之適用。次查系爭土地之使用情形為：(1)、第一三七八、一三七九、
一三八六、一三八七、一三八八、一三九○、一四○三地號七筆土地全部坐落在三重
漁市場用地範圍內。(2)、第一三六八、一三六九、一三七○、一三七三、一三七四、
一三七七、一三八○、一三八五地號八筆土地部分面積坐落在三重漁市場用地範圍內
，其中第一三七七、一三八○、一三八五地號土地亦部分供三重市果菜市場使用，第
一三七○地號土地中一九二平方公尺、第一三七三地號土地中三六六平方公尺、第一
三七四地號土地中一二三平方公尺、第一三七七地號土地中二七六平方公尺、第一三
八○地號土地中二一平方公尺供漁會辦公室使用，其餘面積為他人使用。(3)、其餘十
三筆土地則完全與三重漁市場用地無關。被上訴人依系爭土地實際使用情形計課地價
稅，其中關於做漁產品批發市場之面積按上訴人所有應有部分計算課徵田賦，用於果
菜批發市場之面積，則按上訴人所有應有部分計算課徵地價稅；依三重市公所八十八
年三月二十九日八十八北縣重建字第七四○○三號函申請自八十七年起由公所代繳地
價稅。另上訴人辦公室使用之土地減半課徵地價稅，其餘按一般稅率課徵地價稅，計
徵八十八年度地價稅五、八三一、六九五元，參諸上開規定及函釋意旨，並無違誤，
復查決定、訴願決定予以維持，亦無不合等情，因而判決駁回上訴人之起訴。經核並
無違誤。
按土地稅法第二十二條第三項規定：「農民團體與合作農場所有直接供農業使用之倉
庫、冷凍（藏）庫、農機中心、蠶種製告（繁殖）場、集貨場、檢驗場、水稻育苗用
地、農用溫室、農產批發市場等用地，仍徵收田賦。」查上訴人在原審主張其所有系
爭土地應有部分因分管協議而分管部分悉供魚市場使用，依上開規定不應徵收地價稅
。但原判決已認定系爭土地共有人間無分管之事實，說明依系爭土地所有權人出具之
供上訴人建築使用之同意書，不足為共有人分管協議之證明，及上訴人未與其他共有
人訂立分管協議書，又未舉證以實有分管協議之說，不能認有分管協議存在等情甚詳
，無違證據法則，乃其取捨證據認定事實職權之正當行使，上訴人指為不憑證據或漏
未斟酌，違背法令等等，並非可採。又上訴人所稱其委託三重市公所代購示範魚市場
土地協議書，內載長一六七．七公尺，寬一○八公尺土地作三重魚市場使用等語，乃
上訴人與三重市公所間之協議，與系爭土地共有人間之分管協議全然無關，原判決未
予審究，難認為有理由不備之違法。況依該協議書，可知上訴人委託三重市公所代購
者為系爭土地特定部分（第一條附地籍圖），三重市公所應於上訴人付清地價款後完
成分割手續（第四條）。事後因不能分割，致部分土地登記為共有。然協議內容本無
與他人共有土地之意，如何依該協議書，證明有與該地共有人協議分管之事實。且系
爭土地部分為上訴人單獨所有，又如何成立共有人間之分管協議。至原判決引述最高
法院五十七年臺上字第二三八七號判例及財政部八十八年十一月四日台財稅第八八一
九五四八一八號函釋，僅在說明共有物經共有人劃定範圍使用，有分管性質，可依其
分管使用之情形課稅，屬法律闡釋之範圍。其後原判決認定系爭土地無分管之事實，
乃事實認定之範圍。本屬不同之論述內容，豈有前為法律闡釋後，之後事實認定須為
符合法律要件事實認定之理。上訴人指為原判決前後論述理由矛盾，顯有誤會。上訴
意旨執以指摘原判決違誤，求予廢棄，難認有理由，應予駁回。
據上論結，本件上訴為無理由，依行政訴訟法第二百五十五條第一項、第九十八條第
三項前段，判決如主文。
中    華    民    國    九十二      年      二        月    二十七      日
                    最 高 行 政 法 院  第 一 庭
                                審 判 長 法  官      黃  綠  星
                                         法  官      彭  鳳  至
                                         法  官      蔡  進  田
                                         法  官      黃  璽  君
                                         法  官      廖  宏  明
右  正  本  證  明  與  原  本  無  異
                                         法院書記官  邱  彰  德
中    華    民    國    九十二      年      二        月    二十七      日


司法院資訊處製作；財團法人民間司法改革基金會備份。
